【裁判字號】    99,訴,1585
【裁判日期】    991214
【裁判案由】    偽造有價證券
【裁判全文】
臺灣高雄地方法院刑事判決              99年度訴字第1585號
公  訴  人  臺灣高雄地方法院檢察署檢察官
被      告  丘燕芳
指定辯護人  本院公設辯護人蘇鴻吉
上列被告因偽造價證券案件，經檢察官提起公訴（99年度偵字第
1052號），本院判決如下：
    主  文
丘燕芳犯行使偽造私文書罪，處有期徒刑肆月，如易科罰金，以
新臺幣壹仟元折算壹日。緩刑貳年。扣案本票上偽造之「馬彩雲
」簽名壹枚及指印枚均沒收。
    事  實
一、丘燕芳於民國98年10月30日，因需款孔急，圖向王順裕取得
    借款，而基於偽造私文書之犯意，明知未得其大姑「馬彩雲
    」之同意，竟在高雄縣大社鄉大社國小圍牆外某處，偽簽「
    馬彩雲」之簽名及偽捺其指印於1 紙本票上（本票上未載有
    發票日），並於該本票上填寫面額新臺幣（下同）10萬元、
    到期日為98年10月30日及馬彩雲之地址、國民身分證號碼，
    致生損害於「馬彩雲」，丘燕芳隨即將之交付予王順裕而行
    使之，而向王順裕借得10萬元。嗣於98年11月底間，王順裕
    向丘燕芳催款無著，始察悉上情。
二、案經王順裕訴由台灣高雄地方法院檢察署檢察官偵查起訴。
    理  由
一、本判決後述所引用之證據資料，縱有傳聞證據，而無刑事訴
    訟法第159 條之1 至第159 條之4 或其他規定之傳聞證據例
    外情形，亦因檢察官、被告及其辯護人或同意可作為證據使
    用，或未聲明異議，依刑事訴訟法第159 條之5 第1 項、第
    2 項之規定，本院審酌該證據作成之情況，認為適當，應得
    為證據。
二、上開犯罪事實，業據被告於本院審理時坦承不諱 (見99年度
    訴字第1585號卷< 下稱本院二卷> 第14頁反面) ，核與證人
    王順裕於偵查中證稱：被告於98年10月30日以馬彩雲之名義
    開立系爭本票向伊借款10萬元等語( 見99年度偵字第1052號
    卷< 下稱偵卷> 第27頁) 、證人馬彩雲於警詢證稱：伊並未
    授權被告在本票上簽名或按捺指印開立本票等語相符（見偵
    卷第17頁至第18頁），並有系爭本票影本在卷可稽（見偵卷
    第2 頁），是被告上開自白應與事實相符，堪予採信。綜上
    ，本案事證明確，被告前開犯行洵堪認定。
三、按本票之發票年、月、日係屬本票應記載之事項之一，又欠
    缺票據法所規定票據上應記載事項之一者，其票據無效，此
    觀票據法第120 條第1 項第6 款、第11條第1 項規定自明。
    又偽造有價證券罪並不處罰未遂，是冒用他人名義簽發本票
    ，苟未記載發票年、月、日，因仍不具備有效票據之外觀，
    其偽造票據之行為未全部完成，尚不能責令擔負偽造有價證
    券罪責( 最高法院92年臺上字第2942號判決意旨參照）；又
    刑法第210 條之偽造文書罪，係以無製作權之人冒用他人名
    義製作該文書，且該文書對於他人或公眾有致生損害之虞為
    其構成要件。而有價證券，原係一種文書，用以證明財產上
    權利義務，立法者鑑於有價證券在市場上之流通性極高，有
    其特別需要保護之公共信用及交易秩序，而就此種文書加以
    特別規定，因而有價證券之本質即屬偽造文書之一種。是行
    為人主觀上對於偽造有價證券之偽造及行使之故意，必然包
    含偽造文書在內。從而，若所偽造之有價證券，因欠缺法定
    要件成為無效票據時，其作為文書之性質並不因而消失，是
    被告之偽造行為縱然不能成立偽造有價證券罪，仍無解其偽
    造文書之罪責。經查，被告所偽造之本票上，欠缺必要記載
    事項之「發票日」，有系爭本票影本在卷可參（見偵卷第2
    頁），揆諸上開說明，系爭本票即為無效票據；然系爭本票
    因具有文書之性質而仍應視之為私文書，附此敘明。
四、核被告所為，係犯刑法第216 條、第210 條之行使偽造私文
    書罪，公訴人認係犯刑法第201 條第1 項第2 項之偽造有價
    證券罪，尚有未合，惟基本事實同一，爰依法變更起訴法條
    。又被告在系爭本票之發票人欄，偽簽「馬彩雲」之署名，
    並偽捺其指印，其偽簽署名及捺印均為偽造私文書之部分行
    為；又其偽造私文書之低度行為應為行使偽造私文書之高度
    行為所吸收，均不另論罪。審酌被告未得馬彩雲同意而逕以
    其名義開立系爭本票，所為誠屬不該，惟被告犯後尚能坦承
    犯行，且其偽造文書之張數僅1 張，暨衡酌告訴人王順裕票
    據交易往來流通公信性所受損害之程度，且被告已分別與告
    訴人王順裕達成民事調解、與馬彩雲達成和解，有本院調解
    筆錄（見本院二卷第12頁）、和解書（見本院一卷第33頁）
    在卷可參等一切情狀，爰量處如主文所示之刑，並諭知易科
    罰金之折算標準。末查，被告未曾因故意犯罪受有期徒刑以
    上刑之宣告，有臺灣高等法院被告前案紀錄表附卷可稽，經
    此偵審之教訓後，當知所警愓，無再犯之虞，本院認為所宣
    告之刑以暫不執行為宜，併宣告緩刑2 年，以啟自新。末查
    ，被告因行使偽造私文書，其偽造他人之署押，係屬偽造私
    文書行為之一部，不另構成偽造署押罪，然該偽造之私文書
    ，若經交付他人所有，但其中所偽造之署押，仍應依刑法第
    219 條之規定予以沒收（最高法院44年臺上第864 號判例意
    旨參照）。是本件被告於系爭本票上所偽造之「馬彩雲」簽
    名1 枚及指印3 枚，依前開判例意旨，仍應依刑法第219 條
    規定，予以宣告沒收；至系爭本票雖係犯本件行使偽造私文
    書所用之物，惟業經被告持向王順裕作為借款之擔保，而屬
    王順裕所有，爰不予宣告沒收，附此敘明。
據上論斷，應依刑事訴訟法第299 條第1 項前段、第300 條，刑
法第第216 條、第210 條、第219 條、第74條第1 項第1 款，判
決如主文。
本案經檢察官童志曜到庭執行職務。
中    華    民    國    99    年    12    月    14    日
                刑事第二庭  審判長法  官    李政庭
                                  法  官    施盈志
                                  法  官    陳航代
以上正本證明與原本無異。
如不服本判決應於收受送達後10日內向本院提出上訴書狀，並應
敘述具體理由；如未敘述上訴理由者，應於上訴期間屆滿後20日
內向本院補提理由書（均須按他造當事人之人數附繕本）「切勿
逕送上級法院」。
中    華    民    國    99    年    12    月    14    日
                                  書記官    林慧君
附錄本案論罪科刑法條
中華民國刑法第216條
（行使偽造變造或登載不實之文書罪）
行使第 210 條至第 215 條之文書者，依偽造、變造文書或登載
不實事項或使登載不實事項之規定處斷。
中華民國刑法第210條
（偽造變造私文書罪）
偽造、變造私文書，足以生損害於公眾或他人者，處 5 年以下
有期徒刑。

司法院資訊處製作；財團法人民間司法改革基金會備份。
